臺灣臺中地方法院刑事判決　　　　　　　　　　　　九十二年度交易字第六一四號
　　公　訴　人　臺灣臺中地方法院檢察署檢察官
　　被　　　告　戊○○
　　選任辯護人　吳莉鴦律師
右列被告因過失傷害案件，經檢察官提起公訴（九十二年度偵字第一三八九三號），
本院合議庭裁定適用簡式審判程序，判決如左：
    主  文
戊○○因過失傷害人致重傷，處有期徒刑伍月，如易科罰金，以佰元折算壹日。
    事  實
一、戊○○平日駕駛自小貨車從事派報工作，駕駛為其附隨業務，為從事駕駛業務之
    人，於民國九十二年二月十七日凌晨四時三十分許，其駕駛車牌號碼ＯＨ─四五
    五八號自小貨車，沿臺中市○○路由市區○○○路方向行駛，理應注意汽車行駛
    時，駕駛人應注意車前狀況，並隨時採取必要之安全措施，而其甫通過公園路口
    尚未達雙十路口時，目睹路邊停放一輛統聯客運車，更應注意行經該客運車旁時
    ，應減速慢行，以防止有路人突由客運車停放之死角衝出而發生意外，竟疏於注
    意，於通過上開地點時，未減速慢行，亦未注意車前狀況並隨時採取必要之安全
    措施，適同一時地行人乙○○自該統聯客運停放處步出欲穿越自由路，戊○○煞
    車不及撞及乙○○倒地，受頭部外傷併蜘蛛膜下腔出血及腦浮腫之傷害，並因此
    造成器質性腦功能疾患及器質性人格疾患之重大難治之傷害。戊○○於肇事後，
    有偵查犯罪權限之人知悉犯罪前，主動打電話報警，並向到場處理事故警員宋百
    宗陳明係肇事者，並陳述肇事經過，自首接受裁判。
二、案經臺中市警察局第一分局報告臺灣臺中地方法院檢察署檢察官，並經檢察官指
    定乙○○之父丙○○為代行告訴人後偵查起訴。
    理  由
一、訊據被告戊○○對於右揭時地駕車發生車禍致被害人乙○○受傷之事實坦承不諱
    ，核與代行告訴人丙○○之指訴及證人丁○○、己○○供證之情節相符，並有警
    員職務報告、現場照片、澄清醫院、財團法人仁愛綜合醫院診斷證明書在卷可稽
    。而就被害人所受之傷害是否已達重傷害之程度，經檢察官向財團法人仁愛綜合
    醫院函查結果：被害人乙○○病況經診斷為器質性腦功能疾患及器質性人格疾患
    ，且須終生以藥物控制，此有財團法人仁愛綜合醫院九十二年九月十二日仁總字
    第九二０九００三六號函附於偵查卷中可考（見偵卷第四十九頁）。又本院於審
    理中向財團法人仁愛綜合醫院函查被害人目前精神狀態、及附卷診斷證明書所載
    之病況是否屬重大不治或難治之症？經財團法人仁愛綜合醫院以九十三年二月九
    日仁總字第九三○二○○二三號函亦覆稱：診斷書所列器質性腦功能（人格）疾
    患屬重大傷病，患者治療只著重於維持所剩功能，並減少其干擾行為而已。雖該
    函文於第三、四項亦註明：與車禍是否絕對相關，必須考慮其車禍前之功能並與
    現有功能相比較‧‧‧此點必須綜合客觀條件，並詳查其病前功能，才能作成判
    斷。外力損傷、酗酒、腦梗塞或出血、甲狀腺功能地下、缺氧性腦病變，中樞神
    經感染皆可能造成等語，並未直接判斷被告之病狀與車禍是否有因果關係。然偵
    查中檢察官向澄清醫院函查結果，認病患乙○○所受傷害一、二（指診斷證明書
    上所載之病名）有因果關係，該傷害屬可醫治之疾患等語，有該院九十二年九月
    四日澄敬字第八八三號函在卷可按。又本院於審理中向澄清醫院函查被害人乙○
    ○於九十二年二月十七日因車禍受傷送醫急診時之血液酒精濃度檢驗結果，經該
    院函覆為二百九十二點一ｍｇ／ｄｌ（換算為呼氣酒精濃度為每公升一點四六零
    五毫克），亦有該院九十三年一月二十六日澄敬字第○九六號函附卷可考，雖與
    仁愛醫院函覆內容稱酗酒亦為病狀可能原因有所相關等語，似有所關連性。然該
    院函覆中亦陳稱「必須綜合客觀條件，並詳查其病前功能，才能作成判斷」等語
    ，然卷中並無任何被害人乙○○病前功能資料，是以本院認並不能僅因該次被害
    人之酒精濃度超過標準值甚多，即認定本件被害人目前病況僅係因酗酒所造成。
    又本院綜觀澄清醫院及仁愛醫院之診斷證明書、該二醫院於偵查中及本院審理時
    之函覆結果，認澄清醫院係被害人乙○○車禍後直接送醫治療之醫院，是以該醫
    院判斷該病狀與車禍有因果關係一節，應屬可採。然該醫院認該傷害係屬可醫治
    之疾患，惟依澄清醫院九十二年三月十五日診斷證明書之病名記載為「頭部外傷
    併蜘蛛膜下腔出血及腦浮腫」，說明記載「病人因上述原因，於九十二年二月十
    七日經急診住入加護病房，同日接受腦內監視手術治療‧‧‧九十二年三月十五
    日出院，共計住院二十七天」等語，可見被害人為腦部受傷，所受之傷害並不輕
    微，被害人復於九十二年三月三十一日進入仁愛醫院診療，經仁愛醫院認定「該
    等傷害雖非不能醫治，惟屬重大難治之傷害」，被害人乙○○於本件車禍後復領
    得之重度精神障礙手冊，有該殘障手冊影本在卷足憑。是以澄清醫院函覆認被害
    人之傷害係屬可醫治之疾患一節，尚不足採。是以本院綜觀上開各情，認被害人
    乙○○之病況與本件車禍事故應有因果關係且已達重大不治或難治之重傷害程度
    。按汽車駕駛人應注意車前狀況，，並隨時採取必要之安全措施，道路交通安全
    規則第九十四條第三項定有明文。被告係領有合適駕照之人，自應知悉上開規定
    。本件依被告戊○○所述，在事故地點之臺中市○○路與公園路口往雙十路方向
    之早餐店前，停有一統聯汽車客運之大客車，而被害人乙○○係自大客車前方突
    然衝出，則被告既於其甫通過公園路口尚未達雙十路口時，已目睹路邊停放一輛
    統聯客運車，更應注意行經該客運車旁時，應減速慢行，以防止有路人或車輛突
    由客運車停放之死角衝出而發生意外，依當時情況，亦無不能注意之情形，竟疏
    於注意，於通過上開地點時，未減速慢行，亦未注意車前狀況並隨時採取必要之
    安全措施，被告自有過失。雖被害人於事故發生時呼氣酒精濃度已達每公升一點
    四六零五毫克以如前述，其於自大客車前方未注意左右有無來車即自行走出亦有
    過失，然此均僅係被害人是否與有過失之問題，並不能因此解免被告過失之責任
    。被害人因本件車禍受有重傷害，與被告之過失行為間並有相當因果關係。因而
    認本件事證明確，被告過失犯行洵堪認定。
二、被告戊○○平日駕駛自小貨車從事派報工作，駕駛為其附隨業務，業據被告於偵
    查中陳述明確（見偵卷第二十二頁倒數第一、二行），為從事駕駛業務之人，核
    被告戊○○所為，係犯刑法第二百八十四條第二項後段之業務過失致重傷害罪。
    又被告於肇事後，有偵查犯罪權限之人知悉犯罪前，即向警方報案，並主動向到
    場處理事故警員宋百宗陳明係肇事者，並陳述肇事經過，有九十二年六月三十日
    警詢筆錄可按。另證人即本件事故處理警員甲○○○○亦於本院九十三年四月二
    日審理時結證稱：「（本件何人打電話報案？如何得知本案？）我是備勤，派出
    所通報台打電話說發生車禍，傷者目前在澄清醫院，我就趕到平等街的澄清醫院
    。我到醫院後，被告直接來找我，並說他是肇事者，所以我才知道是被告肇事。
    」等語。是以依上開警詢筆錄及證人甲○○○○之證言，應可認被告為對於未發
    覺之罪自首而接受裁判，應依刑法第六十二條前段減輕其刑。爰審酌被告之過失
    程度、所生之危害、肇事後之態度及被害人乙○○因而受傷，亦同有過失，且被
    告尚未與被害人達成民事和解賠償等一切情狀，量處如主文所示之刑，並諭知易
    科罰金之折算標準。
三、依刑事訴訟法第二百七十三條之一第一項、第二百九十九條第一項前段，刑法第
    二百八十四條第二項後段、第六十二條前段、第四十一條第一項前段，罰金罰鍰
    提高標準條例第一條前段、第二條前段，判決如主文。
四、本案經檢察官庚○○到庭執行職務。
中      華      民國    九十三    年      四      月     十六     日
                                  臺灣臺中地方法院交通法庭
                                        法  官  張清洲
右正本證明與原本無異。
如不服本判決，應於送達後十日內向本院提出上訴狀（須附繕本），上訴於臺灣高等
法院臺中分院。
中      華      民      國    九十三    年      四      月     十六     日
                                        書記官
附錄論罪科刑法條
刑法第二百八十四條
因過失傷害人者，處六月以下有期徒刑，拘役或五百元以下罰金，致重傷者，處一年
以下有期徒刑、拘役或五百元以下罰金。
從事業務之人，因業務上之過失傷害人者，處一年以下有期徒刑、拘役或一千元以下
罰金，致重傷者，處三年以下有期徒刑、拘役或二千元以下罰金。
